【裁判字號】    88,交訴,27
【裁判日期】    890523
【裁判案由】    業務過失致死
【裁判全文】
臺灣花蓮地方法院刑事判決                          八十八年度交訴字第二七號
    公  訴  人  臺灣花蓮地方法院檢察署檢察官
    被      告  乙○○
右列被告因業務過失致死案件，經檢察官提起公訴（八十八年度偵字第三六０九號）
，本院判決如左：
    主  文
乙○○從事業務之人，因業務上之過失致人於死，處有期徒刑伍月。
    事  實
一、乙○○以販賣果蔬為業，經常須駕駛自用小貨車從花蓮縣玉里鎮前往花蓮市果菜
    市場批發果蔬，為從事業務之人。於民國（下同）八十八年九月七日上午五時三
    十分許，乙○○駕駛車號Ｕ六－一二七七號自用小貨車欲前往花蓮市果菜市場批
    發果蔬，沿花蓮縣吉安鄉○○路由南往北方向行駛，途經花蓮縣吉安鄉○○路二
    段與億福橋交叉路口時，原應注意閃光黃燈表示「警告」，車輛應減速接近，注
    意安全，小心通過及汽車行近行人穿越道前，應減速慢行，遇有行人穿越時，無
    論有無交通警察指揮或號誌指示，均應暫停讓行人先行通過，而依當時天候係晴
    天，日間有自然光線，路面狀態乾燥，路面無缺陷，無障礙物，視距良好等情形
    以觀，並無不能注意之情事，詎其竟疏未注意上揭花蓮縣吉安鄉○○路二段與億
    福橋之交叉路口設有閃光黃燈，所駕車輛應減速接近，注意安全，小心通過，且
    遇見行人李錫煥行走於該交叉路口之行人穿越道欲穿越中央路，更須暫停讓行人
    李錫煥通過，乃竟疏未注意及此，仍駕駛上揭小貨車高速行駛，以致其所駕駛小
    貨車之右前方撞擊正欲通過行人穿越道之李錫煥，李錫煥雖經送往佛教慈濟綜合
    醫院急救，仍因本件車禍導致左胸部外傷、血氣胸，延至同日上午六時十五分不
    治死亡。乙○○於肇事後即打電話報警前來處理，並陪同救護車將李錫煥送醫急
    救，於處理警員調查時自首坦承肇事，並接受審判。
二、案經乙○○自首及臺灣花蓮地方法院檢察署檢察官據報相驗後自動檢舉偵查起訴
    。
    理  由
一、訊據被告乙○○固坦承於上揭時、地因駕車與李錫煥發生車禍之情事，惟矢口否
    認有何過失致死犯行，辯稱：當時伊係以時速二、三十公里速度前進，是被害人
    自己從道路右邊跑出來碰撞到伊所駕駛的小貨車，伊根本就沒有撞倒被害人，哪
    有過失可言等語。惟查：
（一）、右揭事實，有花蓮縣警察局吉安分局吉安派出所相驗案件初步調查報告表、
        道路交通事故調查報告表、現場照片五張等在卷可稽，而被害人李錫煥確因
        本件車禍導致左胸部外傷、血氣胸死亡，亦經檢察官督同檢驗員相驗屬實，
        製有勘驗筆錄、驗斷書、相驗屍體證明書等在卷為證。
（二）、按閃光黃燈表示「警告」，車輛應減速接近，注意安全，小心通過，道路交
        通標誌標線號誌設置規則第二百十一條第一項第一款定有明文。又汽車行近
        行人穿越道前，應減速慢行，遇有行人穿越時，無論有無交通警察指揮或號
        誌指示，均應暫停讓行人先行通過，道路交通安全規則第一百零三條亦定有
        明文。被告領有適當駕駛執照，駕車於上開路段行駛，本即應注意上開規定
        ，而依案發當時天候係晴天，日間有自然光線，路面狀態乾燥，路面無缺陷
        ，無障礙物，視距良好等情形以觀，並無不能注意之情事，詎其竟疏未注意
        上揭花蓮縣吉安鄉○○路二段與億福橋之交叉路口設有閃光黃燈，所駕車輛
        應減速接近，注意安全，小心通過，且遇見行人李錫煥行走於該交叉路口之
        行人穿越道欲穿越中央路，更須暫停讓行人李錫煥通過，乃竟疏未注意及此
        而肇事，致生本件車禍事故，且被告於警訊時自承「於八十八年九月七日上
        午五時三十分許，我在中央路二段與億福橋前路口，當時我駕駛小貨車走北
        上車道，由南往北行駛，那一位老先生用走的，他要橫越馬路由東向西行，
        我如何會撞倒他，我也不清楚，只知道我的右側車頭撞到他」等語（見相驗
        卷第六頁），顯見被告駕駛上揭汽車於行經花蓮縣吉安鄉○○路二段與億福
        橋之交叉路口時，已遇見被害人李錫煥當時正走在行人穿越道上欲橫越馬路
        ，竟未依照上揭規定暫停讓行人李錫煥先行通過而與其爭道，不慎撞及李錫
        煥致其死亡，其就本件事故之發生負有過失甚為明確。本件經分別送請台灣
        省花東區車輛行車事故鑑定委員會、台灣省車輛行車事故覆議鑑定委員會鑑
        定結果，均認為「乙○○駕駛小貨車行經閃黃燈號誌路口、行人穿越道前，
        未減速慢行，注意安全，並讓行人優先通行，為肇事因素，行人李錫煥無肇
        事因素。」等語，此有台灣省花東區車輛行車事故鑑定委員會八十九年一月
        二十四日八九花鑑字第八八六一五號函所附之鑑定意見書及台灣省車輛行車
        事故覆議鑑定委員會八十九年五月一日府覆議字第八九０二二八號函附卷可
        稽。
（三）、本件事證已臻明確，被告所辯並無過失等語，顯係事後卸責之詞，不足採信
        ，被告犯行洵堪認定，應予依法論科。
三、按刑法上所謂業務，係指個人基於其社會地位繼續反覆所執行之事務，其主要部
    分之業務固不待論，即為完成主要業務所附隨之準備工作與輔助事務，亦應包括
    在內（最高法院七十一年度台上字第一五五０號判例意旨參照）。本件被告雖以
    販賣果蔬為業，但其經常須駕駛上揭自用小貨車從花蓮縣玉里鎮至花蓮市果菜市
    場批發果蔬販賣，載運果蔬往返花蓮市與玉里鎮之間，但其既駕駛自用小貨車載
    運所批發之果蔬之用，則其駕駛行為，自係其販賣果蔬之附隨業務，雖不以駕車
    為其專業，仍無礙於業務之性質。是核被告所為，係犯刑法第二百七十六條第二
    項之業務過失致死罪。又被告因駕駛汽車行經行人穿越道不依規定讓行人優先通
    行，因而致被害人李錫煥死亡，依法應負刑事責任，業如前述，應依道路交通管
    理處罰條例第八十六條第一項之規定加重其刑。又被告於肇事後立即報警處理，
    坦承肇事並接受偵訊審判，有被告八十九年九月七日警訊筆錄在卷可按，核與證
人即前往處理警員甲○○於偵查時所為之證述相符（見相驗卷第十一頁），與自
    首之要件相符，應依刑法第六十二條前段，減輕其刑，並先加後減之。爰審酌被
    告並無前科，因疏未注意遵守交通規則致被害人李錫煥死亡，犯後仍未與被害人
    達成和解賠償損失，暨其智識程度、犯罪後仍矢口否認犯行，犯後態度不佳等一
    切情狀，量處如主文所示之刑。
四、據上論結，應依刑事訴訟法第二百九十九條第一項前段，刑法第二百七十六條第
    二項、第六十二條前段，道路交通管理處罰條例第八十六條第一項，罰金罰鍰提
    高標準條例第一條前段，判決如主文。
本案經檢察官李子春到庭執行職務。
中      華      民      國    八  十  九    年    五    月    二十三     日
                              臺灣花蓮地方法院刑事庭
                                  法  官  林  國  泰
如對本判決不服，應於送達後十日內，向本院提出上訴狀。（應抄附繕本）告訴人或
被害人如對於本判決不服者，應具備理由請求檢察官上訴，其上訴期間之計算係以檢
察官收受判決正本之日期為準。
附錄本判決論罪之法律條文
刑法第二百七十六條：
因過失致人於死者，處二年以下有期徒刑、拘役或二千元以下罰金。
從事業務之人，因業務上之過失犯前項之罪者，處五年以下有期徒刑或拘役，得併科
三千元以下罰金。


司法院資訊處製作；財團法人民間司法改革基金會備份。
